【裁判字號】    98,交聲,1639
【裁判日期】    980429
【裁判案由】    違反道路交通管理處罰條例聲明異議
【裁判全文】
臺灣臺北地方法院交通事件裁定        98年度交聲字第1639號
異議人即
受處分人    甲○○
上列異議人即受處分人因違反道路交通管理處罰條例案件，對於
臺北市交通事件裁決所中華民國98年4月15日所為之處分（原處
分案號：北市裁罰字第裁22-CG0000000號），聲明異議，本院裁
定如下：
    主  文
異議駁回。
    理  由
一、原處分意旨略以：異議人即受處分人甲○○於民國98年3月1
    日8時57分許，駕駛車牌號碼CN-6693號自用一般小客車，行
    經樹林市○○路與保安路口（往迴龍）時，因任意跨越兩條
    車道行駛（雙白線禁止變換車道），經設置於該處之監視器
    攝得違規畫面後，由臺北市政府警察局員警依違反道路交通
    管理處罰條例第45條第12款之規定逕行舉發，嗣受處分人於
    舉發通知單上所載應到案日期內98年4月10日前之同年3月16
    日提出申訴，經原處分機關函詢舉發機關調查結果，仍認異
    議人有前開違規事實，原處分機關乃依交通管理處罰條例第
    45條第12款、第63條第1項第1款（原裁決書漏載「第1項第1
    款」）及違反道路交通管理事件統一裁罰基準表之規定，裁
    處受處分人新臺幣（下同）600元罰鍰，並記違規點數1點。
二、聲明異議意旨略以：異議人於前揭時日駕駛車牌號碼CN-669
    3號自用一般小客車，行經樹林市○○路與保安路口（往迴
    龍）時，其原係行駛於內側車道，因前方路口淨空區有待轉
    之公車，阻擋後方車輛行進，而影響後方行車順暢，異議人
    為因應該狀況，只得跨越該處之禁止變換車道線而往右側車
    道行駛。又該路段沒有設置明顯之標示、標線告知駕駛人行
    駛資訊，卻有24小時錄影舉發，而中正路與保安路口往板橋
    方向卻與其設置相反，是有交通違規爭議及標誌、標線設置
    之缺失問題，爰提起本件異議，請求撤銷原處分云云。
三、按汽車駕駛人駕駛汽車，應遵守道路交通標誌、標線、號誌
    之指示，道路交通安全規則第90條前段定有明文。又禁止變
    換車道線，為雙白實線，用以禁止行車變換車道，道路交通
    標誌標線號誌設置規則第167條第1項、第2項亦有明文。再
    汽車駕駛人，爭道行駛有任意跨越兩條車道行駛者，處600
    元以上1,800元以下罰鍰，並記違規點數1點，道路交通管理
    處罰條例第45條第12款、第63條第1項第1款分別定有明文。
四、經查，本件受處分人甲○○於上開時、地，確有跨越設有雙
    白實線之兩條車道行駛等情，此為受處分人所不爭執，並有
    臺北縣政府警察局北縣警交大字第CG0000000號舉發違反道
    路交通管理事件通知單1紙暨錄影翻拍照片2幀附卷可稽，是
    受處分人駕駛上開車輛於上開時、地，有任意跨越兩條車道
    行駛之違規行為，應堪認定。受處分人雖以前揭情詞置辯，
    惟查，道路主管機關依法於路口劃設雙白實線之目的，係考
    量路口較為複雜之車行狀況，因而限制車輛行駛至路口時不
    得任意變換車道，以維護車流通暢並避免發生碰撞事故之危
    險，故於雙白實線路段禁止變換車道之禁制規定，所有駕駛
    人均應切實遵守，尚不得任由駕駛人自行依情況變換車道或
    跨越，否則勢將無從維持交通標誌、標線、號誌所欲建立之
    行車秩序，亦有害於交通安全。本院觀諸前揭錄影翻拍照片
    所示，雖受處分人所述其當時原行駛之內側車道前方有公車
    左轉之情節屬實，然該路段內側車道與右側第1車道間，既
    劃設有明顯之雙白實線，禁止變換車道，依前揭說明，此時
    縱受處分人前方有公車違規於網狀線內臨停待轉，導致受處
    分人前進方向受阻，受處分人仍應於原內側車道內等候，待
    前車駛離後，再行通過，不得橫越該禁止變換車道線而任意
    跨越兩車道行駛，受處分人捨此不為，為圖一時之便而橫越
    該禁止變換車道線任意跨越兩車道行駛，自屬違規之行為無
    疑，受處分人此部分所辯，顯非得執以免罰之依據。至受處
    分人另主張舉發路段沒有設置明顯之標示、標線告知駕駛人
    行駛資訊，卻有24小時錄影舉發，而有交通違規爭議及標誌
    、標線設置之缺失問題云云。然查，道路主管機關得於法令
    授權範圍內，基於權責對於各項行政措施包括道路設計、交
    通號誌、標誌、標線之設置與更動等事項，為具體裁量、規
    劃，俾達到道路使用效能、維持交通秩序及保障道路使用人
    往來便利與安全之行政目的，且隨時檢討，適時加以修正，
    本非法院所得置喙；人民對於道路使用之規劃雖得加以建議
    ，惟於依法變更前，人民即有遵守之義務，尚不得以其主觀
    因素或價值判斷，逕認其規劃不當，而恣意決定遵守與否，
    否則將使行車秩序紊亂，嚴重危及道路交通秩序及用路人之
    權益，自不待言。況且，本件主管機關既係依道路交通標誌
    標線號誌設置規則之規定，於路面上劃設明顯清楚之雙白線
    以禁止駕駛人任意變換車道，一般駕駛人於行近該處時即可
    一望而知，無待另行設置警告標誌，即可知悉其設置之用意
    ，而受處分人既為領有駕駛執照之用路人，對於道路交通標
    誌標線號誌設置規則內所規定各項標線之意義本應熟知，自
    無不知之理，故不論主管機關是否另行設置說明或警告之資
    訊，均有遵守之義務，是其執前詞欲據以主張免責，自無理
    由。本件事證明確，受處分人上開違規行為堪以認定，應依
    法裁罰。
五、綜上所述，本件受處分人於前揭時、地，有任意跨越兩條車
    道行駛之違規行為。原處分機關依道路交通管理處罰條例第
    45條第12款、第63條第1項第1款及違反道路交通管理事件統
    一裁罰基準表之規定，裁處受處分人600元罰鍰，並記違規
    點數1點，核無違誤。本件異議為無理由，應予駁回。
據上論斷，應依道路交通案件處理辦法第19條，裁定如主文。
中    華    民    國    98    年    4     月    29    日
                  交通法庭法  官  李宜娟
以上正本證明與原本無異
如不服本裁定應於送達後5日內向本院提出抗告狀
                          書記官  張華瓊
中    華    民    國    98    年    4     月    30    日


司法院資訊處製作；財團法人民間司法改革基金會備份。
